【裁判字號】    95,毒抗,880
【裁判日期】    951229
【裁判案由】    聲請強制戒治
【裁判全文】
臺灣高等法院臺中分院刑事裁定         95年度毒抗字第880號
抗  告  人
即  被  告  甲○○
                    現於臺灣臺中看守所附設勒戒所
上列抗告人因聲請強制戒治案件，經檢察官聲請強制戒治，不服
臺灣臺中地方法院中華民國95年11月24日第一審裁定（95年度毒
聲字第1328號，聲請案號：臺灣臺中地方法院檢察署95年度聲戒
字第237號），提起抗告，本院裁定如下：
    主  文
抗告駁回。
    理  由
一、按經觀察、勒戒後，有繼續施用毒品之傾向者，由檢察官聲
    請法院裁定令入戒治處所施以強制戒治，其期間為 6個月以
    上，至無繼續強制戒治之必要為止，但最長不得逾 1年。依
    前項規定為觀察、勒戒或強制戒治執行完畢釋放後， 5年後
    再犯第10條之罪者，適用前 2項之規定，毒品危害防制條例
    第20條第2項後段、第3項定有明文。
二、本件抗告意旨略以：有關戒治之裁定，按行政院衛生署邀集
    相關機關研商修正之「有無繼續施用毒品傾向評估標準」在
    評分項目中「毒品相關犯罪司法紀錄」每案10分，且不設總
    分上限，具有可議之處，按煙毒前科是否列入計算要考量到
    「有意義之時間關聯」，故明文規定5年沒有再犯就享有再
    一次觀察勒戒之機會，而不付交付司法審判，如以本案超過
    5 年之前科，不分青紅皂白，不思考到「有意義之時間關聯
    」則無疑必受強制戒治之裁定，則法明文規定5年內不再犯
    可重新接受觀察勒戒之美意豈非形同虛設，故相關煙毒前科
    只要超過5年，則在評估其是否有繼續施用毒品傾向時，自
    應剔除，始合立法意旨，況依「有意義之時間關聯」而撤銷
    戒治之例頗多，抗告人家有老母，生活起居均賴人扶持，為
    盡人子之孝道，請撤銷強制戒治裁定云云。
三、經查：
  (一)、有無繼續施用毒品傾向之評估標準，並非完全以受勒戒人
      勒戒後之結果為準，勒戒前之各種情況，仍應作為評估之
      依據。而依勒戒處所評分說明手冊規定，係以人格特質、
      臨床徵候及行為表現3項合併計算分數：(一)、分數100分至
      71分，判定為有繼續施用毒品傾向。(二)、 50分至0分判定
      為無繼續施用毒品傾向。(三)、70分至51分間判定有繼續施
      用毒品傾向之原則為有下列各項之一者：1.缺乏病識感或
      戒治動機者。2.第一級毒品使用者。3.有煙毒前科者。4.
      有礙家庭、社會和諧與安寧者。若無以上各項之一，惟判
      定者認為個案「有繼續施用毒品傾向」者，應在「有無繼
      續施用毒品傾向證明書」詳細說明欄內載明，並於綜合判
      斷項下勾選「有繼續施用毒品傾向」。(四)、分數為50分以
      下，原本應列為「無繼續施用毒品傾向」，但綜合評分者
      根據臨床實務，有具體事證，認為個案「有繼續施用毒品
      傾向」者，以綜合評分者所評估為準，惟須在「有無繼續
      施用毒品傾向證明書」詳細說明欄載明具體事證。而其中
      之人格特質係依：(1)有無毒品犯罪前科、(2)其他犯罪紀錄
      （竊盜、違反槍砲彈藥刀械管制條例、賭博、妨害自由、
      恐嚇、擄人勒贖、傷害、殺人、公共危險、搶奪、強盜、
      海盜、盜匪罪）；臨床徵候係依尿液檢驗戒斷症狀有無多
      種藥物使用、有無注射使用、使用期間；行為表現係依有
      無情緒低落、喧嘩等、社會功能是否良好、支持系統等；
      作為判斷分數之依據。判定者判定人格特質、臨床徵候及
      行為表現合計三項分數，固係供為判定者判定「有無繼續
      施用毒品傾向」之審酌標準，但非唯一標準。綜合評分者
      ，應根據臨床實務，有具體事證，認為個案「有繼續施用
      毒品傾向」者，以綜合評分者所評估為準。有「有無繼續
      施用毒品傾向」評估標準、評分說明手冊可稽。
  (二)、本件抗告人經臺灣台中看守所附設之勒戒處所評分結果，
      人格特質得22分、臨床徵候得４0分，合計６2分，並經診
      查判斷，有戒斷症狀，因此本件經具體判斷為「有繼續施
      用毒品傾向」，此有台灣看守所95年10月23日台灣台中看
      守所中所坤衛字第0951200473號函及所附「有無繼續施用
      毒品傾向證明書」在卷可稽。則該勒戒處所綜合評分者依
      個案之臨床實務及具體事證，判定抗告人為「有繼續施用
      毒品傾向」，依上開說明，尚無不合。
  (三)、抗告人以其 「毒品相關犯罪司法紀錄」逾5年之期間，不
      具「有意義之時間關聯」，應予剔除，不予計入計分云云
      ，惟此理由，尚屬無據；本件抗告人觀察勒戒期間有明顯
      戒斷症狀，依此具體事證經勒戒處所綜合判斷為「有繼續
      施用毒品傾向」，足資證明抗告人「有繼續施用毒品傾向
      」，應受強制戒治，故原審裁定抗告人令入戒治處所施以
      強制戒治一年，並無不當，至於抗告人家有老母，生活起
      居均賴人扶持，並非撤銷強制戒治之理由，本件抗告為無
      理由，依法應予駁回。
四、據上論斷，應依刑事訴訟法第四百十二條，裁定如主文。
中    華    民    國    95    年    12    月    29    日
            刑事第三庭    審判長法  官  王  增  瑜
                                法  官  廖  柏  基
                                法  官  胡  忠  文
上列正本證明與原本無異。
不得抗告。
                                書記官  魏  維  廷
中    華    民    國    96    年    1     月    2     日


司法院資訊處製作；財團法人民間司法改革基金會備份。
